臺灣臺北地方法院民事裁定
110年度北簡字第8422號
原      告  李肇宗  


訴訟代理人  張家偉  
            蔡政峯律師
            江昇峰律師
被      告  神明會金義順(即金義順神明會即祭祀公業金義順)

特別代理人  林國雄  

訴訟代理人  黃泓勝律師
複代理人    吳栩臺律師
上列當事人間請求修復漏水等事件，本院裁定如下：
    主  文
原告追加之訴駁回。
追加之訴訴訟費用由原告負擔。
    理  由
一、按訴狀送達後，原告不得將原訴變更或追加他訴；且訴之變
    更或追加，除有同條項第2至7款情形外，非經他造同意，不
    得為之，第255條第1項但書定有明文。另按原告之訴，起訴
    不合程式或不備其他要件者，法院應以裁定駁回之，民事訴
    訟法第249條第1項第6款亦有明文。再按所謂「請求之基礎
    事實同一」者，係指變更或追加之訴與原訴之原因事實，有
    其社會事實上之共通性及關聯性，而就原請求所主張之事實
    及證據資料，於變更或追加之訴得加以利用，且無害於他造
    當事人程序權之保障，俾符訴訟經濟者稱之（最高法院91年
    度台抗字第648號判決意旨參照）。又按攻擊或防禦方法，
    除別有規定外，應依訴訟進行之程度，於言詞辯論終結前適
    當時期提出之。當事人意圖延滯訴訟，或因重大過失，逾時
    始行提出攻擊或防禦方法，有礙訴訟之終結者，法院得駁回
    之，同法第196條亦有明文。
二、經查：
  ㈠本件原告起訴時係主張：原告與被告分別係臺北市○○區○○路0
    段000號及133號房屋之所有權人，被告於民國109年3月29日
    進行工程，打掉系爭131號、132號房屋之共同壁，致系爭13
    1號房屋共同壁牆面遭雨水滲入漏水，及造成系爭131號房屋
    之石棉瓦屋頂塌陷毀損，爰依法請求修復至不漏水狀態，並
    賠償共同壁牆面及屋頂修繕費用共新臺幣（下同）255,500
    元，爰提起本件訴訟，並聲明：⒈被告應將門牌號碼臺北市○
    ○區○○路0段000號之房屋包含屋頂漏水修復至無漏水狀態。
    如被告不願履行修繕，應容忍原告僱工進入被告所有門牌號
    碼臺北市○○區○○路0段000號房屋內或使用必要之方法進行修
    繕，就造成原告房屋損壞部分施行檢查鑑定及修繕費用由被
    告負擔；⒉被告應給付原告255,500元及自起訴狀繕本送達之
    翌日起至清償日止，按週年利率5％計算之利息；⒊願供擔保
    ，請准宣告假執行，此有起訴狀可稽（見本院卷一第9-11頁
    ）。嗣於111年6月9日具狀變更聲明第1項及擴張聲明第2項
    為：㈠被告應給容忍原告及施工人員進入被告所有臺北市○○
    區○○路0段000號之房屋內或使用必要之方法進行修繕，修復
    至臺北市○○區○○路0段000號房屋至無漏水狀態；㈡被告應給
    付原告373,223元及自起訴狀繕本送達翌日起至清償日止，
    按週年利率5%計算之利息；㈢原告願供擔保請准宣告假執行
    ，此有民事準備狀可按（見本院卷一第347頁）。再於111年
    11月8日當庭提出民事言詞辯論意旨狀變更聲明第1項為：㈠
    被告應於門牌號碼臺北市○○區○○路0段000號建物之如附件（
    即本裁定附件甲）所示之外牆漏水修繕工程之施作期間，容
    許原告及施工人員進入並使用被告所有即門牌號碼臺北市○○
    區○○路○段000號建物之屋頂；㈡被告應給付原告373,223元及
    自起訴狀繕本送達之翌日起至清償日止，按週年利率5%計算
    之利息；㈢原告願供擔保請准宣告假執行，此有言詞辯論筆
    錄、民事言詞辯論意旨狀可考（見本院卷二第135、137頁）
    。
  ㈡又原告係於111年6月9日始以民事準備狀另就訴之聲明增列「
    三、被告應自109年3月29日起，至被告除去其占用臺北市○○
    區○○路0段000號房屋外牆部分之日止，按月給付原告2,000
    元（下稱系爭追加之訴）。」，而提出系爭追加之訴及其事
    實理由，該追加之訴之事實理由略以：被告自109年3月29日
    施作133號房屋2樓工程時起，即將其133號房屋所懸掛招牌
    之屋簷占用原告131號房屋外牆，亦將鐵皮釘於原告131號房
    屋之2樓牆面，侵害原告對131號房屋牆面之所有權，爰依民
    法第767條第1項中段請求被告除去妨害，並依民法第179條
    請求被告自109年3月29日起至除去占用131號房屋牆面日止
    ，按月2,000元相當於租金之不當得利；又上開訴之追加，
    係本於同一原因事實所生，蓋被告109年3月29日施工後拆除
    共同壁並同時占用原告131號房屋牆面，訴訟及證據資料具
    有共通性及同一性，堪認請求之基礎事實同一，亦無礙被告
    之防禦及訴訟之終結，並有助於兩造紛爭一次解決云云（見
    本院卷一第347、351頁），原告嗣於111年9月21日方當庭具
    狀陳報佔用牆面範圍並更正追加之訴之聲明為：「三、被告
    應自109年3月29日起，至被告除去如附圖（即本裁定附件A
    ）所示占用臺北市○○區○○路0段000號房屋外牆部分之日止，
    按月給付原告2,000元」（見本院卷二第77、85頁），後於1
    11年11月8日當庭以民事言詞辯論意旨狀確定追加之訴之聲
    明為：「三、被告應自109年3月29日起，至被告除去如附件
    一（即本裁定附件B）所示其佔用臺北市○○區○○路0段000號
    房屋外牆部分之日止，按月給付原告2,000元（見本院卷二
    第135、137-138頁）。」。惟查，原告原訴係主張因被告拆
    除共同壁致有漏水、石棉瓦屋頂受損，故請求被告修復至不
    漏水狀態，並賠償共同壁牆面及屋頂修繕費用，而原告所為
    訴之追加則是請求占用牆面之相當於租金之不當得利，二者
    事實顯然有別，故顯難認追加之訴與原訴請求之基礎事實同
    一，且前者著重在被告有無拆除原告所稱共同壁之行為、有
    無造成漏水等損害、行為與損害間是否存在因果關係以及損
    害賠償之計算等，後者則著重在被告有無占用牆面之情形、
    相當於租金之不當得利如何認定及計算等，兩者在基礎事實
    、主要爭點、調查方式均顯有差別，要無從遽認追加之訴與
    原訴請求之基礎事實相同或主要爭點具共通性，是追加之訴
    顯無從利用原訴之證據資料。且本件原告於110年3月12日起
    訴前本當已知悉所稱占用牆面之事，卻遲於111年6月9日始
    提出訴之追加，嗣於111年9月21日當庭具狀更正追加之訴之
    聲明，再於111年11月8日以民事言詞辯論意旨狀確定追加之
    訴之聲明，亦有礙被告之防禦及使原訴訟終結延滯，況被告
    已表明不同意追加（詳見本院卷二第11、77、99、135頁）
    。本件復無民事訴訟法第255條第1項但書各款所定之其他事
    由，揆諸上開法條規定及說明，原告追加之訴，於法有違，
    無從准許，應予駁回。
四、爰依民事訴訟法第436條第2項、第249條第1項第6款、第95
    條、第78條，裁定如主文。　　
中　　華　　民　　國　 111　　年　　11　　月　30　　日
                      臺北簡易庭法　官　陳仁傑

以上正本係照原本作成
如對本裁定抗告須於裁定送達後10日內向本院提出抗告狀，並繳
納抗告費新臺幣1,000元
中　　華　　民　　國　 111　　年　　11　　月　　30　　日
                    　　　　　　書記官　黃進傑